【裁判字號】    97,易,1114
【裁判日期】    970722
【裁判案由】    妨害家庭
【裁判全文】
臺灣板橋地方法院刑事判決              97年度易字第1114號
公  訴  人  臺灣板橋地方法院檢察署檢察官
被      告  丙○○
選任辯護人  鐘炯律師
被      告  乙○○
上列被告因妨害家庭案件，經檢察官提起公訴（96年度偵字第
24000 號），本院判決如下：
    主  文
丙○○有配偶而與人通姦，處有期徒刑肆月，如易科罰金，以新
臺幣壹仟元折算壹日。
乙○○與有配偶之人相姦，處有期徒刑肆月，如易科罰金，以新
臺幣壹仟元折算壹日。
    事  實
一、丙○○係甲○○之夫，為有配偶之人，乙○○亦明知丙○○
    為有配偶之人，其2 人分別基於通姦、相姦之犯意，於民國
    96年7 月13日晚間10時許至翌（14）日凌晨0 時39分許之某
    時，在址設臺北縣板橋市○○街66號華星汽車旅館（以下簡
    稱華星旅館）107 室房間內為性交之通姦、相姦行為。嗣甲○○於丙○○駕駛車牌號碼00-0000 號自用小客車搭載乙○○離開後，在上開華星旅館107 室扣得其2 人使用過、含有
    丙○○精液之床單、衛生紙並報警處理。
二、案經被害人甲○○訴由臺北縣政府警察局海山分局報告臺灣
    板橋地方法院檢察署檢察官偵查起訴。
    理  由
壹、程序部分：
一、按刑事訴訟法上「證據排除原則」，係指將具有證據價值，
    或真實之證據因取得程序之違法，而予以排除之法則。偵查
    機關「違法」偵查蒐證適用「證據排除原則」之主要目的，
    在於抑制違法偵查、嚇阻警察機關之不法，其理論基礎，來
    自於憲法上正當法律程序之實踐，鑒於一切民事、刑事、行
    政、懲戒之手段，尚無法有效遏止違法偵查、嚇阻警察機關
    之不法，唯有不得已透過證據之排除，使人民免於遭受國家
    機關非法偵查之侵害、干預，防止政府濫權，藉以保障人民
    之基本權，具有其憲法上之意義。此與私人不法取證係基於
    私人之地位，侵害私權利有別，蓋私人非法取證之動機，或
    來自對於國家發動偵查權之不可期待，或因犯罪行為本質上
    具有隱密性、不公開性，產生蒐證上之困窘，難以取得直接
    之證據，冀求證明刑事被告之犯行之故，而私人不法取證並
    無普遍性，且對方私人得請求民事損害賠償或訴諸刑事追訴
    或其他法律救濟機制，無須藉助證據排除法則之極端救濟方
    式將證據加以排除，即能達到嚇阻私人不法行為之效果，如
    將私人不法取得之證據一律予以排除，不僅使犯行足以構成
    法律上非難之被告逍遙法外，而私人尚需面臨民、刑之訟累
    ，在結果上反而顯得失衡，且縱證據排除法則，亦難抑制私
    人不法取證之效果。是偵查機關「違法」偵查蒐證與私人「
    不法」取證，乃兩種完全不同之取證態樣，兩者所取得之證
    據排除與否，理論基礎及思維方向應非可等量齊觀，私人不
    法取證，難以證據排除法則作為其排除之依據及基準，應認
    私人所取得之證據，原則上無證據排除原則之適用，最高法
    院97年度臺上字第734 號判決可資參照。辯護人雖認告訴人
    甲○○雖自華星旅館107 室房間取得床單、衛生紙等物交付
    警方，然告訴人係非法進入上開房間，其因而取得之上開證
    據應無證據能力云云，然查，告訴人甲○○係於警方未到場
    前，利用被告丙○○、乙○○離開107 室後，該房間鐵門尚
    未關閉之際，進入房間內取得衛生紙與床單等物，業據證人
    甲○○於本院審理中證述綦詳（本院卷第89頁），並與本院
    勘驗採證之錄影光碟之結果相符，有勘驗筆錄1 份在卷可佐
    （本院卷第95頁），顯見扣案之衛生紙、床單確實為被告2
    人所使用之上開房間內物品，而與本案有關連性，至告訴人
    雖未經被告2 人或華星旅館之同意，非法擅入該107 室房間
    ，而侵害華星旅館對於該房間之管領權，然此係告訴人是否
    應另負民刑事責任之問題，揆諸上揭說明，尚不得據此認定
    告訴人取得之衛生紙、床單等證物因而應予排除而無證據能
    力。
二、按被告以外之人於偵查中向檢察官所為之陳述，除顯有不可
    信之情況者外，得為證據，刑事訴訟法第159 條之1 第2 項
    定有明文。查告訴人甲○○於偵查中經檢察官以證人身分傳
    訊所為之供述，固為被告以外之人於偵查中向檢察官所為之
    陳述，但其業經依法具結，除顯有不可信之情況者外，原則
    上得作為證據，且為保障被告對證人甲○○之詰問權，本院
    於審理中，已以證人身分傳訊證人甲○○到庭具結後進行交
    互詰問，檢察官及被告、辯護人亦就其於偵查中之證述事項
    詰問之，足認被告就證人甲○○於偵查之證言，已行使反對
    詰問權，復無證據證明有顯不可信之情況，則證人甲○○於
    偵查中之陳述應有證據能力。
三、再按內政部警政署刑事警察局96年12月28日刑醫字第096018
    4642號鑑驗書1 份，本質上雖係鑑定人員於審判外之書面陳
    述，然此係內政部警政署刑事警察局於本件偵查時，受偵查
    檢察官之囑託所為之鑑定書面報告，屬刑事訴訟法第159 條
    第1 項「被告以外之人於審判外之言詞或書面陳述，除法律
    有規定者外，不得作為證據」規定所稱「法律有規定者」之
    例外情形，此因「鑑定之經過及其結果，應命鑑定人以言詞
    或『書面』報告」（同法第206 條第1項 規定參照），是鑑
    定人以書面為鑑定報告提出於法院，依刑事訴訟法第159 條
    第1 項立法理由及同法第206 條第1 項規定，即具有證據能
    力；又法院或檢察官得囑託醫院、學校或其他相當之機關、
    團體為鑑定，或審查他人之鑑定，並準用第203 條至第206
    條之1 之規定，刑事訴訟法第208 條第1 項亦定有明文，故
    前開鑑驗書，亦具有證據能力。
貳、實體部分
一、訊據被告丙○○、乙○○固不否認於上揭時間前往華星旅館
    之事實，惟均矢口否認有何通姦、相姦之犯行，被告丙○○
    辯稱：伊和乙○○只是去旅館吃東西、看電視和聊天，雖然
    伊在旅館內有利用乙○○上廁所時為自慰，但是沒有和乙○○為性行為；被告乙○○則辯稱：伊和丙○○只有在旅館內
    吃東西、看電視和聊天，沒有為性行為云云。然查：
（一）被告丙○○與告訴人甲○○係夫妻關係，業據證人丁○○
      於警詢及偵查中證述明確，並為被告丙○○自承在卷，堪
      信為真實。而被告乙○○於警詢中亦供承：之前伊不知道
      丙○○和甲○○有婚姻關係，是在96年3 、4 月間甲○○
      打電話給伊，伊才知道等語（96年度偵字第24000 號卷第
      10頁），顯見被告乙○○於案發時明知被告丙○○為有配
      偶之人。
（二）被告2 人於96年7 月13日晚間10時許，共乘車輛進入華星
      旅社107 室房間，於翌日凌晨0 時許離開，此據證人甲○○於本院審理中證述明確（本院卷第84、85頁），且為被
      告2 人於本院審理中所不否認，另有現場照片3 幀在卷可
      參（上開偵查卷第22、23頁），堪信為真實。又告訴人甲○○利用被告2 人離開該旅館房間，鐵門未完全關閉之際
      ，進入房間內取得被告2 人使用過之床單、衛生紙等物送
      交警方一情，業據證人甲○○於本院審理中證述明確（本
      院卷第84頁），且經本院於97年7 月8 日勘驗取證錄影光
      碟屬實，有勘驗筆錄1 份在卷可稽（本院卷第95頁），並
      有該等床單、衛生紙扣案可資佐證，而扣案之床單（鑑驗
      編號1） 、衛生紙2 件（鑑驗編號2 、3） 經送內政部警
      政署刑事警察局鑑驗，認：「1 、編號1 疑似為精液斑布
      塊採樣標示00000000處（精子細胞層）、編號2 疑似含有
      精液之衛生紙採樣編號00000000處（精子細胞層、上皮細
      胞層）DNA 與涉嫌人丙○○DNA-STR 型別相同，該型別在
      台灣地區中國人分佈機率估為1.84*10 ；2 、編號1 疑似
      為精液斑布塊採樣標示00000000處（上皮細胞層）DNA-ST
      R 型別為混和型，不排除有涉嫌人乙○○、丙○○DNA 之
      可能。」此有該單位96年12月28日刑醫字第0960184642號
      鑑驗書1 份在卷可參（上開偵查卷第34頁），且從(1)被告
      丙○○於偵查中供稱：「（問：鑑定結果布塊上有你的精
      液混合液體，有何意見？）我自己DIY 。」（上開偵查卷
      第40頁），(2)證人乙○○於本院審理中證稱：「（問：妳
      上完廁所後，發現何情形？）床單上有類似精液的東西。
      」（本院卷第92頁），足徵被告丙○○於前揭時地有射精
      並遺留精液在扣案床單上無疑。又扣案床單上之精液，為
      一般男女性交後所遺留物質之機率甚高，亦據內政部警政
      署刑事警察局以97年7 月4 日刑醫字第0970094906號函載
      述甚明：「上開編號1 疑似為精液斑布塊採樣標示000000
      00處，因該斑跡溶取物含有精子細胞，故進行DNA 萃取時
      採分層萃取，利用上皮細胞與精子細胞結構之差異，運用
      生物技術將不同細胞分別萃取後，並進行DNA 型別分析，
      在精子細胞層為男性精子細胞型別，在上皮細胞層為女性
      或男性上皮細胞型別，或因精子細胞過多而造成分離不完
      全所殘留精子細胞型別，故鑑驗結論2 即為該斑跡上皮細
      胞DNA 檢出型別，研判可能含有男、女上皮細胞或男性精
      子細胞。又一般情形下，男女性交後所遺留含精液斑物質
      ，經DNA 分層萃取後，在精子細胞層大都可檢出男性精子
      DNA 型別，在上皮細胞層可能檢出男女DNA 混和型別，故
      不排除編號1 疑似精斑物質為男女性交後所遺留之物質。
      」，此有該函文1 件在卷可佐，故被告乙○○之上皮細胞
      層自不可能係其單純坐在床上而留下。
（三）況旅館之房間乃供人休息、過夜處所，該等空間具有私密
      性，一般正常社交往來，當無孤男寡女共處旅館房間，甚
      或同床過夜之理，尤被告乙○○曾與被告丙○○於96年3
      、4 月間，於某汽車旅館曾發生過1 次性行為，惟當時被
      告乙○○尚不知悉被告丙○○為有配偶之人一節，均據被
      告丙○○於偵查中及被告乙○○於偵查及本院審理中供承
      不諱（上開偵查卷第27頁、本院卷第92頁），且互核相符
      ，顯屬非虛，另被告丙○○於案發前提議前往旅館時，曾
      向被告乙○○表示要為性行為一情，此據證人乙○○於本
      院審理中證述明確，雖證人乙○○復改稱：是丙○○提議
      要去賓館時，伊告訴丙○○不能發生性行為等語（本院卷
      第94頁），然不論何者為真，被告2 人均十分知悉前往旅
      館極有可能發生性行為，而被告乙○○亦明知被告丙○○
      係有配偶之人，其更應注意保持與被告丙○○往來之份際
      ，然竟仍同意與被告丙○○前往旅館「吃東西、看電視、
      聊天」，且被告丙○○在該旅館內竟未要求與被告乙○○
      為性行為，反而利用被告乙○○上廁所之際，為自慰行為
      ，此均與常理有違，另證人甲○○於本院審理中亦證稱；
      伊進入旅館房間後，看到被子有使用過，床鋪很凌亂等語
      （本院卷第89頁），再綜以上開鑑驗結果及函文說明，堪
      信被告2 人於該旅館房間內應有為性交行為，故留下上開
      精液斑之鑑驗物質於床單上。被告2 人辯稱：被告丙○○
      僅有自慰，且因被告丙○○在被告乙○○坐過之床鋪上自
      慰，因此才會在精液斑跡上發現被告乙○○之上皮細胞云
      云，顯不可採。
（四）證人乙○○固於本院審理中證稱：丙○○並未與伊在旅館
      內為性交行為云云（本院卷第91頁），然證人乙○○於本
      院審理中復證稱：伊和丙○○在當晚6 點多到樂華夜市去
      買燒烤物品、水果等吃的東西，買完後伊說想要回家，被
      告丙○○說不要這麼早回家，並邀伊一起去賓館吃這些東
      西；伊到旅館後，把東西放在床頭矮櫃，只拿部分東西到
      床上；伊坐在床上，但沒有蓋被子，有掀開被子，但沒有
      特意將之放到旁邊等語（本院卷第本院卷第90、91、95頁
      ），惟被告2 人使用過之107 室房間內，床鋪有使用之痕
      跡，被子全部拉開放在床尾，床邊矮櫃尚有未經使用之衛
      生紙，並未放置食物或殘渣，房間內或垃圾桶內均無燒烤
      食物之垃圾袋或殘渣，但有竹籤一情，業經本院勘驗錄影
      光碟屬實，有勘驗筆錄1 份在卷可佐（本院卷第95頁），
      並經證人甲○○於本院審理中證述明確，則證人乙○○上
      開證述使用房間及床鋪被褥之情形顯與事實不符，況若證
      人乙○○確有購買燒烤、水果等食物與被告丙○○共同至
      該旅館房間內食用，其等使用過之房間應不致如此乾淨，
      不留一絲燒烤、水果食物、殘渣或垃圾袋等物，故證人乙○○上開於本院審理中之證述顯悖於事實，尚難採信，自
      難據其上開於本院審理中之證述為被告丙○○有利之認定
      ，併此敘明。
（五）綜上，被告2 人於上開旅館房間內有為性交之通姦、相姦
      行為，已堪認定，被告2 人辯稱只有在旅館房間內看電視
      、聊天、吃東西，且僅有被告丙○○利用被告乙○○上廁
      所時為自慰云云，顯不可採，被告2 人犯行已臻明確，辯
      護人復請求傳訊鑑驗人員到院證述鑑驗過程及結果云云，
      認已無必要，附此敘明。本案事證明確，被告2 人犯行均
      堪認定，應予依法論科。
二、核被告丙○○所為，係犯刑法第239 條前段之通姦罪；被告
    乙○○所為，係犯同法第239 條後段之相姦罪。爰審酌被告
    2 人均無犯罪紀錄，此有臺灣高等法院被告前案紀錄表2 份
    在卷可按、被告2 人所為顯已破壞家庭秩序和諧、犯罪手段
    、對告訴人所生之損害及犯罪後均否認犯行之態度等一切情
    狀，認公訴人對被告2 人分別求處有期徒刑4 月，尚屬適當
    ，分別量處如主文所示之刑，並均諭知易科罰金之折算標準
    。
據上論斷，應依刑事訴訟法第299 條第1 項前段，刑法第239 條
、第41條第1 項前段，刑法施行法第1 條第1 項，判決如主文。
本案經檢察官陳旻源到庭執行職務。
中    華    民    國    97    年    7     月    22    日
                  刑事第十三庭  審判長法  官  李麗珠
                                      法  官  許映鈞
                                      法  官  俞秀美
以上正本證明與原本無異。
如不服本判決應於送達後10日內向本院提出上訴狀。
                                      書記官  謝怡貞
中    華    民    國    97    年    7     月    23    日
附錄本案論罪科刑所用法條全文：
刑法第239 條
有配偶而與人通姦者，處1年以下有期徒刑，其相姦者亦同。


司法院資訊處製作；財團法人民間司法改革基金會備份。
